【裁判字號】    97,消債更,863
【裁判日期】    980310
【裁判案由】    更生事件
【裁判全文】
臺灣板橋地方法院民事裁定           97年度消債更字第863號
聲  請  人  甲○○
上列當事人因消費者債務清理事件聲請更生，本院裁定如下：
    主  文
更生及保全處分之聲請均駁回。
聲請費用由聲請人負擔。
    理  由
一、本件聲請意旨略為：聲請人於民國（下同）95年間與最大債
    權金融機構安泰商業銀行（下稱安泰銀行）達成協商，自95
    年10月起，分120期，利率8%，每月10日繳交新台幣（下同
    ）40,712元。惟因先生乙○○在96年度時公司宣佈減薪，先
    生在減薪後，扣掉自己固定每月46,463元的卡債支出後，無
    法再協助聲請人繳款，係有不可歸責於聲請人之事由，致履
    行顯有重大困難，為此聲請裁定准予更生等語。
二、按債務人與金融機構協商成立者，不得聲請更生或清算，但
    因不可歸責於己之事由，致履行顯有重大困難者，不在此限
    ；本條例施行前，債務人依金融主管機關協調成立之中華民
    國銀行公會會員辦理消費金融案件無擔保債務協商機制與金
    融機構成立之協商，準用前項之規定，消費者債務清理條例
    （下稱本條例）第151條第5項、第6項分別定有明文。又聲
    請更生或清算不合程式或不備其他要件者，法院應以裁定駁
    回之，但其情形可以補正者，法院應定期間先命補正，復為
    本條例第8 條所明定。次按依債務人與金融機構協商成立者
    ，除非因不可歸責於己之事由，致履行顯有重大困難，否則
    不得聲請更生或清算，本條例第151 條第5 項規定意旨甚明
    。是債務清償方案成立後，固由債務人按其條件履行，惟需
    於其後發生情事變更，在清償期間收入或收益不如預期，致
    該方案履行困難甚或履行不能，因不可歸責於己，始能聲請
    更生或清算。此項規定旨在避免債務人任意毀諾已成立之協
    商，濫用更生或清算之裁判上債務清理程序，蓋以債務清償
    方案係經當事人行使程序選擇權所為之債務清理契約，債務
    人應受該成立之協議所拘束。債務人既已與金融機構協商成
    立，如認該協商方案履行有其他不適當情形，自仍應再循協
    商途徑謀求解決。
三、查本件聲請人前曾依中華民國銀行公會會員辦理消費金融案
    件無擔保債務協商機制，與最大債權銀行安泰銀行成立債務
    協商，約定自95年10月起，分120期，利率8%，由聲請人每
    月10日繳納40,712元，依各債權銀行債權金額比例清償各項
    債務，至全部清償為止，聲請人於繳納9期後即毀諾未繳等
    情，業據安泰銀行檢附協議書、無擔保債務還款計劃表向本
    院陳報明確，有該行97年9月22日民事陳報狀在卷可稽。是
    依首揭說明與規定，聲請人如欲聲請更生，就其毀諾須有本
    條例第151條第5項但書所稱之「不可歸責於己致履行顯有重
    大困難事由」方得提出。
四、經查：
    (一)聲請人95年度之年所得為329,344元，96年度之年所得為
      414,267元，此有聲請人提出該2年度財政部臺灣省北區國
      稅局綜合所得稅各類所得資料清單在卷可稽。經換算平均
      月薪資約在27,445元至34,522元之間：【計算式：
      329,344元÷12＝27,445元（95年度）、414,267元÷12＝
      34,522（96年度），元以下四捨五入】，則聲請人之工作
      及收入狀況即皆屬穩定，協商成立時與毀諾時之薪資數額
      並無巨大差異，且有成長。
    (二)聲請人主張其毀諾係因配偶乙○○於96年度時公司宣佈減
      薪，乙○○在減薪後，扣掉自己固定每月46,463元的卡債
      支出後，無法再協助聲請人繳款云云。惟乙○○95年度之
      年所得為1,086,319元，96年度之年所得為1,063,596元，
      其平均月所得皆高達88,633元至90,527元之間，已據本院
      依職權調取乙○○之95暨96年度稅務電子閘門財產所得調
      件明細表查明屬實，乙○○96年度之平均月收入較95年度
      而言僅有1,894元之短少，差距甚微，自難認定聲請人所
      稱其因配偶遭公司減薪，無法再協助聲請人繳款，致其無
      力履行協商一情為真。
    (三)至於聲請人所有坐落臺北縣土城市○○段338地號、權利
      範圍萬分之15土地暨其上同段1885建號即門牌號碼為臺北
      縣土城市○○街37號5樓建物，此有其提出之財產及收入
      狀況說明書、財政部臺灣省北區國稅局財產歸屬資料清單
      附卷可稽，而聲請人所有之上開不動產經本院民事執行處
      辦理97年度執字第56204號清償票款強制執行事件時，經
      核定其拍賣底價為440萬元，此經本院依職權調取前揭強
      制執行事件卷宗查閱無訛，並有聲請人提出之本院民事執
      行處通知影本存卷足憑，已足以清償該房屋之貸款及聲請
      人本人之部分債務，聲請人迄未處分上開資產用以清償債
      務，即任意選擇毀諾，顯難認有何不可歸責於己之事由，
      致其履行原債務清償方案有重大困難，是其聲請更生與本
      條例第151條第5項、第6項之規定，尚有未合。
    (四)聲請人另主張每月尚須支出醫藥費1,700元、托兒月費
      6,000元、水費每2個月659元、電費每2個月1,627元、瓦
      斯費494元、交通費（加油費）4,300元、電話費800元，
      房屋稅每年4,232元、地價稅每年1,263元及為子女丁○、
      丙○○每月各支出扶養費10,000元等語，惟聲請人95暨96
      年度之月收入在27,445元至34,522元之間，業如前述，且
      聲請人於履約期間係獲得配偶之資助，方得以繳納協商款
      項，亦據聲請人陳明（見本院卷第18頁），殊難想像其尚
      有負擔上開費用之能力，聲請人有無據實控制及說明其必
      要支出狀況，已屬可疑，尚難盡信（其中每月高達1,700
      元之醫藥費、4,300元之交通費是否真實及必要，亦非無
      疑問）。而聲請人居住於臺北縣，依行政院主計處公佈之
      97年度臺灣省每人每月最低生活費用為9,829元，該最低
      生活費用即包括食、衣、住、行等費用在內，且聲請人既
      已負債大於資產，本應較一般人更節約支出。況依聲請人
      之部分債權人檢附聲請人之信用卡帳單表示意見結果，聲
      請人之消費內容多為百貨公司高額消費、餐飲服飾精品、
      高額預借現金、代償款項等奢侈且非必要性之消費（見花
      旗銀行97年9月11日民事陳報狀、新光銀行97年9月19日民
      事陳報狀）。又聲請人之消費內容既如前述，亦難認無利
      用更生程序規避債務之道德風險，核與消費者債務清理條
      例第134條第4款所稱：「浪費、賭博或其他投機行為，致
      財產顯然減少或負擔過重之債務」等不免責事由相當，且
      聲請人之債權人花旗銀行、新光銀行及安泰銀行亦以書狀
      表明反對聲請人之更生聲請，顯見本件縱令進入更生程序
      ，亦將因其更生方案無法獲致債權人會議通過或法院認可
      而宣告清算，徒增程序勞費，毫無實益，本院認聲請人更
      生之聲請尚難允准。
    (五)又銀行公會針對95年度銀行公會協商案件已毀諾之客戶，
      業已決議可申請「個別協商一致性方案」，即由最大無擔
      保債權銀行依據前置協商清償方案之精神和原則，與債務
      人重新協商議訂符合債務人繳款能力之月付款金額，該方
      案最長為180 期，利率最低為0%。是聲請人如認該清償協
      議之利率、期數有調整之必要，俾利其清償，自得再向最
      大無擔保債權銀行申請協商，附此敘明。
五、綜上，本件聲請人未能舉證證明於協商成立後，有何不可歸
    責於己之事由，致所需之支出增加或收入減少，因而有不能
    履行或履行顯有重大困難之情事，是本院認聲請人所稱履行
    顯有重大困難之情，無足採信。本院審酌卷存書證，認並無
    聲請人所述其「履行顯有重大困難」情事發生，從而其聲請
    更生，應屬無據，自不應准許。又本件更生之聲請既經駁回
    ，則聲請人保全處分之聲請即失所附麗，應一併駁回，爰裁
    定如主文。
中    華    民    國    98    年    3    月    10     日
              民事第二庭    法      官  陳財旺
上為正本係照原本作成
如不服本裁定，應於裁定送達後10日內，以書狀向本院提出抗告
，並繳納抗告費新臺幣1千元
中    華    民    國    98    年    3    月    10     日
                            書  記  官  孫國慧


司法院資訊處製作；財團法人民間司法改革基金會備份。
